臺灣花蓮地方法院刑事判決　　　　　　　 110年度易字第74號
公　訴　人　臺灣花蓮地方檢察署檢察官
被　　　告　周國華



上列被告因侵占案件，經檢察官提起公訴（109年度偵字第2952
號），本院判決如下：
    主  文
周國華犯侵占罪，處有期徒刑貳月，如易科罰金，以新臺幣壹仟
元折算壹日。未扣案犯罪所得新臺幣貳拾萬元沒收，並於全部或
一部不能或不宜執行沒收時，追徵其價額。
    事  實
一、周國華與周朝宗(已歿)為父子關係，2 人具有家庭暴力防治
    法第3 條第3 款所定之家庭成員關係，周國華明知放置在花
    蓮縣○○鄉○○路0 段00號1 樓住處內之檜木桌椅1 組、玉
    石4 座及檜木聚寶盆1 個為其與周朝宗共有，竟趁周朝宗民
    國109 年2 月至3 月間住院臥病在床時，意圖為自己不法之
    所有，基於侵占之犯意，未經周朝宗之同意，於109 年2 月
    1 日某時許，談妥以新臺幣(下同)80萬元價格，將上開檜木
    桌椅1組、玉石4座及檜木聚寶盆1 個出售予不知情之真實姓
    名年籍不詳、綽號「王董」(起訴書誤載為黃董)之成年男子
    ，以此方式侵占上開物品，嗣僅取得20萬元。
二、案經周朝宗訴由花蓮縣警察局移送臺灣花蓮地方檢察署檢察
    官偵查起訴。
    理  由
壹、程序部分
一、按刑法第335條第1項之侵占罪，依刑法第338條準用同法第3
    24條第2 項之規定，於直系血親、配偶、同財共居親屬、其
    他五親等內血親或三親等內姻親之間，犯上開之罪者，均須
    告訴乃論。查告訴人周朝宗為被告周國華之父親，有被告戶
    籍查詢資料1 紙可查(本院卷第13頁)，告訴人與被告屬直系
    血親，被告犯上開等罪嫌，自須告訴乃論，而告訴人於109
    年4 月21日即對被告於109 年2 至3 月間之侵占犯行提出告
    訴( 警卷第23頁) ，並未逾告訴期間，本院自應就本案為實
    體審理，合先敘明。
二、按被告以外之人於審判外之言詞或書面陳述，除法律有規定
    者外，不得作為證據，刑事訴訟法第159 條第1 項定有明文
    。惟被告以外之人於審判外之陳述，雖不符刑事訴訟法第15
    9 條之1 至第159 條之4 規定，但經當事人於審判程序同意
    作為證據，法院審酌該言詞陳述或書面陳述作成時之情況，
    認為適當者，亦得為證據，刑事訴訟法第159 條之5 第1 項
    亦有明文。本判決下列所引用被告以外之人於審判外之陳述
    ，被告於本院準備程序均表示無意見而不予爭執，迄至言詞
    辯論終結前亦未再聲明異議，本院審酌前開證據資料製作時
    之情況，尚無違法不當及證明力明顯過低之瑕疵，亦認為以
    之作為證據應屬適當，揆諸上開規定，堪認有證據能力。其
    餘認定本案犯罪事實之非供述證據，尚查無違反法定程序取
    得之情，依刑事訴訟法第158 條之4 規定反面解釋，亦具證
    據能力。
貳、實體部分
一、認定犯罪事實所憑之理由及證據
    訊據被告固坦承將放置在花蓮縣○○鄉○○路0 段00號1 樓
    住處內之檜木桌椅1 組、玉石4 座及檜木聚寶盆1 個加以處
    分，惟矢口否認有何侵占犯行，辯稱：上開物品都是我撿回
    來，告訴人周朝宗出一點錢後加工而成，我因為缺錢所以把
    上開物品處分掉，我是分兩批賣的，檜木桌椅和玉石1 座是
    連同另外的檜木桌子4 張一起賣給花蓮某個修車廠老闆，大
    約賣9 萬至10萬，剩下玉石3 座是用80萬賣給「王董」，但
    實際上沒拿到那麼多錢，檜木聚寶盆我是送給朋友云云。經
    查：
（一）花蓮縣○○鄉○○路○段00號房屋係告訴人周朝宗所有，
      供告訴人及同居人一同居住；被告確有將置放於花蓮縣○
      ○鄉○○路○段00號房屋內之檜木桌椅1 組，玉石4 組，
      檜木聚寶盆1 個賣出及送出等情，為被告所不爭執( 本院
      卷第55頁) ，核與告訴人周朝宗於警詢中之證述相符( 警
      卷第17至23頁) ，並有販賣物品照片可查( 警卷第43至45
      頁) ，首堪信為真實。
（二）花蓮縣○○鄉○○路○段00號房屋內置放之之檜木桌椅1
      組，玉石4 組，檜木聚寶盆1 個係被告與告訴人共有告訴
      人於警詢中證稱：被告於109 年3 月中旬趁我臥病在床，
      把我給他住的花蓮縣○○鄉○○路○段00號房屋內所放的
      物品拿去變賣，有檜木桌椅1 組，玉石4 組，檜木聚寶盆
      1 個，被告為了施用毒品把上開物品賤賣，被告平時都住
      花蓮縣○○鄉○○路○段00號房屋，花蓮縣○○鄉○○路
      ○段00巷000 號是倉庫，他會偷東西把東西藏那裡等語(
      警卷第17至23頁) ，並互核被告於警詢及本院準備程序中
      均供稱：該等物品是我撿回來或買回來，告訴人出一點錢
      加工，算是我跟告訴人共有等語( 警卷第5 至9 頁、第13
      至16頁) ，可見被告亦明確知悉置放於花蓮縣○○鄉○○
      路○段00號屋內之檜木桌椅1 組，玉石4 組，檜木聚寶盆
      1 個，並非其單獨所能加以處分，該等物品係經告訴人出
      資一定金額而製成，應係被告與告訴人共有之動產，且被
      告亦於本院準備程序中供稱：檜木桌椅1 組，玉石4 組，
      檜木聚寶盆1 個都是放在花蓮縣○○鄉○○路○段00號屋
      內，該房屋是我父親提供給我及同居人居住等語( 本院卷
      第53至54頁) ，可見該等物品確係經被告及告訴人均投資
      一定心力或金錢而製成，並供渠等於花蓮縣○○鄉○○路
      ○段00號房屋內一起使用，足徵上開物品確係被告及告訴
      人因渠等各自有償行為對於上開物品發生共有關係。
（三）被告未經共有人即告訴人同意而擅自處分檜木桌椅1 組、
      玉石4 組、檜木聚寶盆1 個之行為，係意圖為自己不法之
      所有，將上開物品亦持有為所有而為侵占犯行，並因此獲
      得不法利益20萬元
    1.按所謂「共有」，既係數人按其應有部分，對於一物共有
      所有權之狀態，各共有人得各按其應有部分而對共有物品
      有獨立之所有權，共有人固得自由處分其共有物品之應有
      部分，然就共有物之處分、變更、及設定負擔，則應得共
      有人全體之同意，若共有人未經共有人全體同意擅自處分
      共有物，對於他共有人之應有部分，應可認有易持有為所
      有之不法客觀犯行及主觀犯意。本件告訴人於警詢中指稱
      ：被告在109 年3 月中旬趁我住院臥病在床時，將我給他
      住的處所( 花蓮縣○○鄉○○路○段00號1 樓) 物品拿去
      變賣，有檜木桌椅、玉石4 顆、檜木聚寶盆等物，只為了
      施用毒品等語( 警卷第19頁) ，審酌被告與告訴人係父子
      關係，告訴人亦提供房子給被告與同居人居住，則告訴人
      應無誣指被告之動機。
    2.又被告於109 年4 月27日警詢中供稱：( 問：警方於109
      年4 月21日受理告訴人報案稱你將其房內物品檜木桌椅1
      組，玉石4 組，檜木聚寶盆1 個竊取變賣，是否屬實？)
      屬實，只是檜木聚寶盆沒賣，在109 年2 月1 日把上開物
      品賣給台北的人，因為他來我家看過喜歡就賣了，我只知
      道綽號叫王董，沒有聯絡方式，除檜木聚寶盆外全部賣80
      萬，賣完都花掉了，都是現金交易，上開物品本來就放在
      家裡，王董自己找車來運送，我不清楚該等物品價值多少
      ，這些物品是我跟告訴人共有，是我撿回來，告訴人出錢
      加工，我沒有經過告訴人同意賣掉等語( 警卷第5 至9 頁
      ) ；於109 年6 月29日警詢中供稱：( 問：警方出示竊盜
      案贓物照片一覽表供你檢視，內含檜木桌椅1 組( 編號1
      -1、1-2)、玉石4 顆( 編號2-1 、2-2 、2-3 、2-4)檜木
      聚寶盆( 編號3-1)等物，哪些物品是你已竊取並變賣了)
      我全部都變賣了，我於109 年2 月1 日上午10時許從我家
       (花蓮縣○○鄉○○路○段00號) 賣出，賣約80萬元，上
      開物品是我跟告訴人共有，告訴人放在家裡的，我賣給綽
      號王董的男子，他之前看到喜歡要買，我就便宜賣，我不
      知道王董年籍資料和聯絡方式，我們是用現金交易，當初
      我要賣80萬，後來只有收到20萬，這批物品我先變賣，錢
      沒給告訴人，告訴人認為我是竊取，告訴人曾說我沒錢就
      把東西賣掉，所以我就把上開物品賣掉，我認為這不是贓
      物，這些東西不是贓物的問題我到法院再解釋等語( 警卷
      第13至16頁) ；於109 年10月6 日檢察事務官詢問中供稱
      ：全部賣對方80萬，我變賣是因為家裡有小孩沒有錢( 偵
      卷第43至44頁) ；於110 年1 月15日檢察事務官詢問中供
      稱：我有將物品全部賣出去，賣得20萬元等語( 偵卷第57
      至58頁) ；於本院準備程序中供稱：我總共有賣掉這些東
      西，但是分兩批賣，第一批編號1-1 、1-2 、2-1 連同其
      他4 個檜木桌子賣給花蓮修車廠的老闆，總共賣了9 萬元
      至10萬元左右，這批我自己只留1 萬多元，其他都給爸爸
      ，第二批則賣給王董，是編號2-2 、2-3 、2-4 ，這批一
      開始我沒給爸爸錢，總共賣80萬元。所以他後來就去告我
      ，後來我有分一點錢給他，我爸爸就說會撤回告訴，但結
      果他過世了，編號3 檜木聚寶盆我送給朋友了( 本院卷第
      53頁) ，可見被告雖然就事實欄所載物品係販賣或送人、
      分幾次賣、總共獲得多少現金等情，前後供述不相一致，
      然均未否認上開物品確已經其處分，且係在詢問告訴人前
      即加以處分，足徵被告確係為解決其個人經濟窘況，未經
      告訴人同意，將渠等共有之檜木桌椅1 組，玉石4 組，檜
      木聚寶盆1 個加以變賣處分，客觀上係將告訴人就檜木桌
      椅1 組，玉石4 組，檜木聚寶盆1 個之應有部分變易為自
      己所有之侵占行為外，其主觀上亦具備不法所有意圖及侵
      占之犯意至明。
    3.又被告對於檜木桌椅1 組、玉石4 組、檜木聚寶盆1 個之
      處分行為，究係賣出或送出，係分幾次變賣、賣得多少現
      金等情，前後於警詢、偵查及本院準備程序中供述不一，
      審酌告訴人於警詢中僅指稱被告係將該等物品賣出，並未
      具體表明被告係分幾次賣出以及所獲利益為多少( 警卷第
      19頁) ，並參酌被告歷次供述，依罪疑有利被告原則，爰
      認被告於偵查中所述其係一次性於109 年2 月1 某時許，
      談妥以80萬元價格，將檜木桌椅1 組、玉石4 座及檜木聚
      寶盆1 個出售予不知情之真實姓名年籍不詳、綽號「王董
      」，嗣僅取得20萬元，併此說明。
（四）綜上，被告前開犯罪事實事證明確，被告所辯均不可採，
      被告侵占犯行洵堪認定，應依法論科。
二、論罪科刑：
（一）核被告所為，係犯刑法第335 條第1 項、第338 條之親屬
      間侵占罪。被告前因毒品案件，經本院以105 年花簡字41
      號判決判處有期徒刑6 月確定，被告於105 年4 月7 日易
      科罰金執行完畢，有臺灣高等法院被告前案紀錄表1 份可
      參，其於有期徒刑執行完畢之5 年內，故意再犯本件有期
      徒刑以上之罪，符合累犯規定，惟依司法院釋字第775 號
      解釋意旨，法院應裁量是否加重最低本刑，審酌被告構成
      累犯之前案係施用毒品案件，與本案所犯侵占案件，犯罪
      手段、目的均不相似，是否能以被告前案執行完畢，讓被
      告具有主觀特別惡性，尚有可疑，爰不依刑法第47條第1
      項規定加重其最低本刑及最高本刑，併此說明。
（二）審酌被告不思以正途獲取財物，恣意侵占其與告訴人共有
      之檜木桌椅1 組、玉石4 組、檜木聚寶盆1 個，所為應予
      非難；犯後飾詞狡辯，態度不佳；兼衡被告自述高職畢業
      ，目前務農跟從事買賣玉石、石頭的工作，收入不一定，
      須扶養一個讀大學及一個讀國小的小孩之生活狀況等一切
      情狀( 本院卷第124 頁) ，量處如主文所示之刑，並諭知
      易科罰金之折算標準，以資懲儆。
三、沒收：
    被告侵占之檜木桌椅1 組、玉石4 組、檜木聚寶盆1 個，業
    經本院認定被告實際所獲價金為20萬，則此部分為被告犯罪
    所得，應依刑法第38條之1 第1 項、第3 項、第4 項規定宣
    告沒收，並於全部或一部不能或不宜執行沒收時，追徵其價
    額。起訴書雖認本件應沒收80萬，惟就被告侵占檜木桌椅1
    組、玉石4 組、檜木聚寶盆1 個而變賣之價錢，除被告前開
    供述外，並無其他證據足以佐證，依罪疑惟輕原則，本院爰
    認定被告之犯罪所得為20萬，附此說明。
據上論斷，依刑事訴訟法第299 條第1 項前段，刑法第335 條第
1 項、第338 條、第47條第1 項、第38條之1 第1 項、第3 項、
第4 項，刑法施行法第1 條之1 第1 項，判決如主文。
本案經檢察官張立中提起公訴，檢察官黃雅楓到庭執行職務。
中    華    民    國   110    年    9     月    9     日
                  刑事第四庭  審判長  法  官  梁昭銘
                                      法  官  林思婷
                                      法  官  高郁茹
以上正本證明與原本無異。
如不服本判決應於收受送達後20日內向本院提出上訴書狀，並應
敘述具體理由。其未敘述上訴理由者，應於上訴期間屆滿後20日
內向本院補提理由書(均須按他造當事人之人數附繕本)「切勿逕
送上級法院」。告訴人或被害人如對於本判決不服者，應具備理
由請求檢察官上訴，其上訴期間之計算係以檢察官收受判決正本
之日期為準。
中    華    民    國   110    年    9     月    9     日
　
                                      書記官  林怡玉
附錄本案論罪科刑法條
中華民國刑法第335條
意圖為自己或第三人不法之所有，而侵占自己持有他人之物者，
處 5 年以下有期徒刑、拘役或科或併科 3 萬元以下罰金。
前項之未遂犯罰之。
中華民國刑法第338條
（侵占電氣與親屬間犯侵占罪者準用竊盜罪之規定）
第 323 條及第 324 條之規定，於本章之罪準用之。